臺灣高等法院刑事判決　　　　　　　　99年度上訴字第3676號
上　訴　人
即　被　告　楊紹立
選任辯護人　賴傳智律師
上　訴　人
即　被　告　趙黎文
上列上訴人因偽造文書等案件，不服臺灣士林地方法院99年度訴
字第135號，中華民國99年8月24日第一審判決（起訴案號：臺灣
士林地方法院檢察署99年度偵字第5012號），提起上訴，本院判
決如下：
    主  文
原判決關於楊紹立如附表一編號三、四所示暨定執行刑部分均撤
銷。
前開撤銷部分，楊紹立犯附表一編號三、編號四所示之罪，各處
如附表一編號三、編號四所示之刑。
其他上訴駁回。
楊紹立前開撤銷改判部分暨上訴駁回部分應執行有期徒刑肆年拾
月，扣案如附表二所示之物、扣案之偽造「臺灣臺北地方法院地
檢署監管科收據」上偽造之「臺北地方法院公證處」、「科長張
永進」、「監管科」印文各壹枚（貳張共陸枚）、扣案之偽造「
臺北地方法院行政凍結管收」上偽造之「臺北地方法院公證處」
、「科長張永進」、「監管科」印文各壹枚（貳張共陸枚）、扣
案之偽造「臺灣桃園地方法院地檢署監管科收據」上偽造之「臺
北地方法院公證處」、「科長張永進」、「監管科」印文各壹枚
（共枚），扣案之偽造「桃園地方法院行政凍結管收」上偽造
之「臺北地方法院公證處」、「科長張永進」、「監管科」印文
各壹枚（共枚），均沒收。
    事  實
一、趙黎文前曾因詐欺案件，經臺灣彰化地方法院判處有期徒刑
    四月確定，於九十八年十二月二十九日易科罰金執行完畢。
二、楊紹立、趙黎文因缺款花用，竟先後加入某不詳詐欺集團，
    為該集團擔任俗稱車手，即假冒司法人員，向被害人詐取款
    項之工作，於附表一所示之時間、地點，依該不詳詐欺集團
    成員之指示，或單獨或與賴文彥、吳國輝（賴、吳二人經原
    審判決確定）共同，分別以附表一所示之方式，向附表一所
    示之被害人詐取財物；計楊紹立五次，趙黎文四次，嗣於九
    十九年四月一日下午六時許，楊紹立、趙黎文復受該詐欺集
    團成員指示，前往桃園縣楊梅鎮○○路○段新興街一０七巷
    二十三號，向范淵量詐財不成（參見附表一編號五），而驅
    車離開後，為警員一路跟監至國道三號高速公路大甲收費站
    追捕到案，當場並扣得楊紹立所有供犯罪所用之物（詳如附
    表二所示），而查獲上情。
三、案經臺北市政府警察局移送臺灣士林地方法院檢察署檢察官
    偵查起訴。
    理  由
一、按被告以外之人於審判外之言詞或書面陳述，除法律有規定
    者外，不得作為證據，刑事訴訟法第159條第1項固定有明文
    ；惟被告以外之人於審判外之陳述，雖不符同法第159條之1
    至第159之4之規定，而經當事人於審判程序同意作為證據，
    法院審酌該言詞陳述或書面陳述作成時之情況，認為適當者
    ，亦得為證據。又當事人、代理人或辯護人於法院調查證據
    時，知有第159條第1項不得為證據之情形，而未於言詞辯論
    終結前聲明異議者，視為有前項之同意，同法第159條之5第
    1、2項亦定有明文。被害人曹存約、潘玉雲、趙淑英、劉秀
    花、范淵量於警詢或檢察官偵查中所為之指述，均係被告以
    外之人於審判外之言詞陳述，屬於傳聞證據，惟檢察官、被
    告、辯護人對均不爭執其等證述之證據能力，本院於審理時
    提示上開審判外陳述之內容並告以要旨，且經檢察官、被告
    到庭表示意見，亦未於言詞辯論終結前對該等記載審判外陳
    述筆錄之證據資格有何異議，依據首開規定，應視為被告已
    有將上開審判外陳述作為證據之同意，本院審酌上開被告以
    外之人審判外陳述作成時之情況，並無不能自由陳述之情形
    ，亦未見有何違法取證或其他瑕疵，且與待證事實具有關聯
    性，認為以之作為證據應屬適當，自均有證據能力。至於本
    院下列所引用卷內之文書證據及證物，並無證據證明係公務
    員違背法定程序所取得，且檢察官、被告、辯護人於本院均
    未主張排除下列文書證據、證物之證據能力，且迄本院言詞
    辯論終結前均未表示異議，本院審酌前揭文書證據、證物並
    非公務員違背法定程序所取得，亦無顯有不可信之情況，依
    刑事訴訟法第158條之4反面解釋及第159條之4之規定，認均
    有證據能力。
二、訊據上訴人即被告楊紹立、趙黎文各坦承上揭犯行不諱，核
    與被害人曹存約、潘玉雲、趙淑英、劉秀花、范淵量分別於
    警詢及檢察官偵查中指述渠等受詐欺集團詐騙，曹存國遭詐
    去二筆款項合計三百五十萬元，趙淑英、劉秀花分別遭詐取
    一百萬元，潘玉雲、范淵量則幸及時發覺，未受損失等情節
    ，均屬相符，又警員監聽被告楊紹立使用之0000000
    000號行動電話結果，被告楊紹立於九十九年三月二十三
    日、二十四日分別詐騙被害人趙淑英、劉秀花得手後，均係
    以該電話向詐欺集團回報，該詐欺集團於三月二十四日聯絡
    被告楊紹立出發向劉秀花行騙時，並稱：「這個地方就是上
    次交三百五，分兩次那裡」，被告楊紹立則答稱：「瞭解，
    你說國民黨黨部我就有印象」等語（按：指被害人曹存約遭
    詐騙三百五十萬元該次），另被告楊紹立於九十九年四月一
    日夥同被告趙黎文、吳國輝，欲向范淵量詐財時，亦係以該
    電話指示吳國輝在附近監看，有監聽譯文一份存卷可查（偵
    查卷一第二十五頁、第二十六頁、第三十頁），此外，復有
    被告楊紹立詐騙曹存約所用之「臺灣臺北地方法院地檢署監
    管科收據」、「臺北地方法院行政凍結管收」偽造公文各二
    份，詐騙劉秀花所用之「臺灣桃園地方法院地檢署監管科收
    據」、「桃園地方法院行政凍結管收」偽造公文各一份（偵
    查卷一第一七一頁至第一七四頁、第一九八頁、第一九九頁
    ），及被告楊紹立所有如附表二所示之物扣案可資佐證，足
    徵被告等人之前開自白均屬實在，可以採信，本件事證明確
    ，被告二人犯行均堪認定，應依法論科。
三、論罪科刑部分：
  (一)按刑法上偽造文書罪，係著重於保護公共信用之法益，即使
    該偽造文書所載名義製作人實無其人，而社會上一般人仍有
    誤信其為真正文書之危險，仍難阻卻犯罪之成立（最高法院
    五十四年台上字第一四○四號判例意旨參照）。又刑法第二
    百十八條條第一項所謂偽造公印，係屬偽造表示公署，或公
    務員資格之印信而言（最高法院七十年度台上字第五七六四
    號判決意旨參照）；亦即上開規範之目的在於保護公務機關
    之信用性，凡客觀上足以使社會上一般人誤信為公務機關之
    印信者，不論是否確有該等公務機關存在，抑公務機關之全
    銜是否正確而無缺漏，仍構成刑法第二百十八條第一項之罪
    ，始符立法目的。查被告等詐騙曹存約、劉秀花所行使之偽
    造「臺灣臺北地方法院地檢署監管科收據」、「臺北地方法
    院行政凍結管收」、「臺灣桃園地方法院地檢署監管科收據
    」、「桃園地方法院行政凍結管收」等文件，固與各該機關
    之正式全銜相違，且實際上亦無該等機關或內部單位存在；
    然外觀上均係公務員職務上所製作之公文書，依前開說明，
    此等偽造文書、印章、印文均足使社會上一般人誤信其為真
    正文書、機關之危險。復按公務機關識別證屬於品行、能力
    、服務相類證書之一種，查供本件犯罪所用如附表所示之識
    別證，係表示在該機關任職、服務之證書，即為刑法第二百
    十二條所稱服務證書此一特種文書。被告楊紹立出面行騙時
    所配戴之偽造地方法院識別證，係證明持有人服務所在、官
    銜之證書，屬於刑法第二百十二條規定所稱之特許證，雖政
    府實際上並無前開單位或職員，然該證件的內容與犯罪偵查
    事項有關，與一般人對法院、檢察署業務之認知亦屬相當，
    有使人誤信為真正之危險。是故，被告楊紹立等人在向曹存
    約等被害人詐財時，既有配戴偽造之識別證，並將上揭偽造
    之公文書交給被害人作為收據之用，依上說明，即應論以行
    使偽造公文書罪及行使偽造特許證罪；又整體而言，渠等冒
    充司法人員，假犯罪偵查，監管款項為名，向被害人詐取款
    項，依相同理由，並應論以僭行公務員職權罪。
  (二)核被告楊紹立先詐騙曹存約，繼而與被告趙黎文、賴文彥先
    後詐騙趙淑英、劉秀花等三個犯罪事實部分（即附表一編號
    一、三、四部分），渠等所為，分係犯刑法第一百五十八條
    第一項之僭行公務員職權罪、第二百十六條、第二百十一條
    之行使偽造公文書罪、第二百十六條、第二百十二條之行使
    偽造特許證罪及同法第三百三十九條第一項之詐欺取財罪。
    被告楊紹立、趙黎文、賴文彥及所屬詐欺集團其他成員共同
    詐騙潘玉雲；被告楊紹立、趙黎文、吳國輝及所屬詐欺集團
    其他成員共同詐騙范淵量兩個犯罪事實部分（即附表編號二
    、五部分），其等所為，則係犯刑法第三百三十九條第三項
    、第一項之詐欺取財未遂罪。被告楊紹立在配戴偽造之識別
    證，假冒司法人員向曹存約詐財時（即附表一編號一部份）
    ，雖分二次取款，並各交付二張偽造之公文書予曹存約收執
    ，惟其係承續單一之犯意，利用同一機會，於密切之時間、
    地點，接續為之，不僅侵害同一被害人之財產法益，所僭行
    之公務員職權、行使偽造公文書、偽造特許證之種類、作用
    亦復相同，該兩次行為之獨立性彼此甚為薄弱，依一般社會
    健全觀念難以強行分開，在刑法評價上，以視為數個舉動之
    接續施行，合為包括之一行為予以評價，較為合理，是故，
    此部分僅應論以接續犯，分別成立一個詐欺取財罪、一個行
    使偽造公文書罪、一個行使偽造特許證罪、一個僭行公務員
    職權罪，即為已足。被告等藉由該詐欺集團成員偽造「科長
    張永進」、「監管科」等印章、印文之行為，及偽造之「臺
    灣臺北地方法院公證處」公印及公印文之行為，皆係偽造上
    開「臺灣臺北地方法院地檢署監管科收據」、「臺北地方法
    院行政凍結管收」、「臺灣桃園地方法院地檢署監管科收據
    」、「桃園地方法院行政凍結管收」等公文書之部分行為，
    偽造上揭公文書及偽造特許證（識別證）之低度行為，則為
    其後行使之高度行為所吸收，均不另論罪。
  (三)被告楊紹立就附表一編號一至編號五所示之五次犯行，被告
    趙黎文就附表一編號二至編號五所示之四次犯行，分別與該
    詐欺集團之其他成員（實際人數不詳）、賴文彥、吳國輝間
    有犯意聯絡，並彼此分擔犯罪行為，均為共同正犯。
  (四)被告楊紹立等在冒充司法人員，配戴偽造之識別證，向曹存
    約、趙淑英、劉秀花詐取款項，同時交付數張偽造之公文書
    （即附表一編號一、三、四部分），此部分犯行均係以一行
    為同時觸犯前開僭行公務員職權、詐欺取財、行使偽造公文
    書及行使偽造特許證等罪名（共四罪），為想像競合犯，應
    分別依刑法第五十五條規定，從一重之行使偽造公文書處斷
    。
  (五)被告楊紹立共犯三個行使偽造公文書罪、兩個詐欺取財未遂
    罪；被告趙黎文共犯二個行使偽造公文書罪，二個詐欺取財
    未遂罪，雖然犯罪手法相近，惟犯罪時間、被害人均可明確
    區分，客觀上亦可分開評價，又係分別起意，渠等所犯上開
    數罪，均應分論併罰。
  (六)被告楊紹立、趙黎文二人先夥同賴文彥向潘玉雲詐財未遂，
    再與吳國輝共同向范淵量詐財未遂（即附表一編號二、五部
    分），考量其等犯後已分別坦承犯行，且潘玉雲、范淵量二
    人並未實際受害，爰就其等所犯上揭二次詐欺取財未遂罪部
    分，分別依刑法第二十五條第二項規定減輕其刑。
  (七)被告趙黎文有事實欄一所示之科刑及執行情形，有本院被告
    前案紀錄表一份在卷可稽，其於前案有期徒刑執行完畢後，
    分別再犯前述有期徒刑以上刑之罪，其所犯上開四罪，均係
    累犯，均應依刑法第四十七條第一項規定加重其刑。被告趙
    黎文所犯附表一編號二、五之兩罪，均有同時加重及減輕之
    情形，依刑法第七十一條第一項規定，先加後減之。
四、被告楊紹立上訴部分：
   1. 被告楊紹立上訴略以：初犯及累犯之量刑審酌本應不同，
      同一案件之多數共犯有累犯或初犯者，量刑上應有明顯之
      差距，使初犯者心態上可平衡，又使累犯者免僥倖之心，
      楊紹立並無前科，惟就附表編號二、三、四、五所示之犯
      行，相較於有詐欺前科之累犯趙黎文、吳國輝，趙黎文各
      罪有期徒刑僅分別多出被告二月，吳國輝除係累犯，且自
      始並未坦承犯行，僅在原審辯論終結前始認罪，楊紹立係
      自始即認罪，吳國輝與被告之刑期竟相同；又共犯間參與
      犯罪之程度深淺不同者，量刑上亦應予差別待遇，本案趙
      黎文係擔任現場指揮調度，並與賴文彥、吳國輝共同把風
      及監督被害人，被告楊紹立則因參與詐欺集團時間不及他
      人，且無前科，故被安排為最危險之車手工作，可見被告
      楊紹立並非居於主導地位，相較於趙黎文、吳國輝，原判
      決量刑不符共犯間之比例原則。被告於98年因金融風暴，
      所經營之車行入不敷出，遂向「阿志」借款50萬元以支應
      家庭及車行開銷，嗣無力清償借款，「阿志」乃介紹其擔
      任詐騙集團之車手，並以限制其人身自由及半威脅之口氣
      要求其儘速還款，其始應允，其係一時失慮而非貪圖高額
      犯罪所得，且犯後態度良好，並有年邁父母、年幼子女待
      養，實無量處重刑之必要，原審未以其犯罪動機加以減刑
      ，卻認為係其卸責之詞，有速斷之嫌，上訴後家人為其籌
      措部分款項，業已與被害人趙淑英、劉秀花和解，其亦當
      庭多次向被害人認錯，可見其悔悟，其配偶於原審審理期
      間，要求離婚，其見挽回無望，而予同意，可謂妻離子散
      ，此情也為原審所不採，又附表編號二、五所載犯行，為
      未遂，被告又係坦承犯行，復無前科，宜予以緩刑或易科
      罰金之機等語。
    2.經查：累犯依刑法第四十七條第一項之規定固應加重其本
      刑二分之一，惟科刑之輕重，則應以行為人之責任為基礎
      ，並審酌一切情狀，尤應注意犯罪之動機、目的、犯罪時
      所受之刺激、犯罪之手段、犯罪行為人之生活狀況、品行
      、智識程度、與被害人之關係、違反義務之程度、犯罪所
      生之危險或損害、犯後之態度等刑法第五十七條所規定之
      事項，原審就被告楊紹立其量刑已考慮上述法定事項，惟
      於本院被告楊紹立與被害人趙淑英、劉秀花二人和解，各
      同意給付十萬元，劉秀花部分於九十九年十二月二十九日
      和解時同時付清該款，趙淑英部分於同上和解日交付五萬
      元，餘款約定分期清償（見本院卷第一三八頁），原審不
      及審酌而有量刑失重之嫌，被告楊紹立就此部分（即附表
      編號三、四上訴）為有理由，應就此部分刑之宣告及定其
      應執行刑部分均予撤銷改判。爰就此二罪，審酌被告楊紹
      立之生活狀況、智識程度及其並無前科，無不良素行，有
      本院被告前案紀錄表在卷可稽，及其基於貪利之犯罪動機
      ，甘受詐欺集團利用，假冒司法人員向被害人行騙，趙淑
      英、劉秀花二人因此分別遭詐一百萬元，暨被告等人所為
      甚至影響司法威信等情，至於其所稱：因遭債主逼債，生
      活困難，不得已加入不法集團云云，惟無從證實之，且縱
      屬實，其不提出告訴，而逕加入詐欺集團之犯罪，亦屬可
      責，不宜為有利之參考。經審酌前開事項，本院就其附表
      編號三、四之犯行，各量處有期徒刑一年二月。又扣案如
      附表二所示之物均為該詐欺集團交給被告楊紹立，作為假
      冒司法人員之配備使用，此經被告楊紹立於警詢中自承在
      卷（偵查卷一第六十五頁），應認已歸被告楊紹立所有，
      且係供其犯附表編號三、四等罪所用或預備之物，除附表
      二編號二之偽造印章，應依刑法第二百十九條規定沒收外
      ，其餘附表二所示之物，均應依刑法第三十八條第一項第
      二款規定沒收。被告楊紹立等人交給被害人曹存約、劉秀
      花之「臺灣臺北地方法院地檢署監管科收據」、「臺北地
      方法院行政凍結管收」、「臺灣桃園地方法院地檢署監管
      科收據」、「桃園地方法院行政凍結管收」等偽造公文書
      已歸上揭被害人所有，不復為被告等人之物，不能沒收，
      惟其上偽造之「監管科」、「科長張永進」、「臺北地方
      法院公證處」印文各一枚（曹存約部分計四張共十二枚；
      劉秀花部分計二張共六枚），則應依刑法第二百十九條規
      定沒收。被告等交給趙淑英之二張偽造公文書並未扣案，
      趙淑英於偵查中證稱對方有交給伊二張監管科公文（見偵
      查卷二第五十九頁），卻於本院改稱被告似乎只是提示給
      伊看，並未交付等語（見本院卷第一百頁反面），對於有
      無收執該等偽造公文書，前後所陳不一，又被告楊紹立對
      於是否交付偽造公文書予趙淑英收執，亦不復記憶，因該
      等公文書並未扣案，其上是否有偽造之印文或公印文，無
      從確定，亦無從確定公文書尚未滅失，爰不為沒收之宣告
      ，至其餘扣案之物雖與本案有關，惟並非直接供被告等犯
      罪所用或預備之物，無庸沒收。
    3.被告楊紹立上訴之其餘部分（附表一編號一、二、五），
      原審認此部分罪證明確，就附表一編號一部分，適用刑法
      第二十八條、第一百五十八條第一項、第二百十六條、第
      二百十一條、第二百十二條、第三百三十九條第一項，另
      就附表一編號二、五部分，分別適用刑法第二十八條、三
      百三十九條第三項、第一項之詐欺取財未遂罪，並斟酌被
      告楊紹立之素行、犯案動機、手段、損生危害等事項，各
      量處如附表一編號一、二、五部分之刑，並就偽造如附表
      二編號一、二之印章及如附表一編號一所示之公印文及印
      文，依刑法第二百十九條規定，其餘附表二所示之物，依
      同法第三十八條第一項第二款規定，宣告沒收，核原審此
      部分之認事、用法均無違誤，量刑復已先斟酌刑法第五十
      七條所規定之上述事項，並無違法或不妥之處，被告楊紹
      立以片面之事項為比較，並不足取，又所稱趙黎文為現場
      指揮一情，僅楊紹立片面之詞，無從證實之，楊紹立於警
      詢及偵訊時均陳明其自己負責收錢，趙黎文負責開車、在
      路口監看賴文彥負責接聽電話，詐騙集團撥電話來時，其
      與趙黎文、吳國輝皆可接聽等情（見偵查卷一第六十二至
      第六十七頁、第二三一頁至第二三四頁），均陳稱其等為
      合作關係，並未提及趙黎文為現場指揮，且縱使趙黎文擔
      任現場指揮角色，亦僅足為趙黎文量刑之參考，至於被告
      楊紹立犯案時參與之程度，均業據原審審酌，並不因趙黎
      文是否為現場指揮而應減輕被告楊紹立之宣告刑，此部分
      上訴並無理由，應予駁回。
    4.依法並就前開撤銷改判及上訴駁回，定應執行刑如主文第
      四項所示。
五、被告趙黎文上訴部分：
    1.被告趙黎文上訴略以：原審以被告對於被告以外之人於審
      判外之陳述不表爭執，即採為認定被告有罪之證據，違背
      嚴謹證據法則，原審有判決適用法則不當之違法，且被告
      趙黎文於警詢及偵查中除坦承自身之犯行外，並將所知集
      團組織及成員、分工，明確供述，被告趙黎文以駕駛計程
      車為業，誤信綽號「阿平」男子之言，始以每天二千元之
      代價，擔任車手，負責載送楊紹立及賴文彥，並非詐欺集
      團之核心成員，犯罪情節輕微，其雖有詐欺前科，惟係二
      、三年前提供信用不良之朋友使用，朋友竟出賣之作為人
      頭帳戶，被告趙黎文深知悔悟，比賴文彥僅多一條詐欺未
      遂罪，刑期卻多出一年四月，顯有瑕疵等語。
    2.經查，原審以被告趙黎文罪證明確，就如附表一編號三、
      四部分，適用刑法第二十八條第一百五十八條第一項、第
      二百十六條、第二百十一條、第二百十二條、第三百三十
      九條第一項、第四十七條第一項，就附表編號二、五部分
      所為，則適用刑法第二十八條、第三百三十九條第三項、
      第一項、第四十七條第一項，並斟酌被告趙黎文之素行、
      犯案動機、手段、損生危害等事項，各量處如附表一編號
      、二至五部分之刑，並定其應執行刑，且就偽造如附表二
      編號一、二之印章及如附表一編號一所示之印文，依刑法
      第二百十九條規定，其餘附表二所示之物，依同法第三十
      八條第一項第二款規定，宣告沒收，核原審此部分之認事
      、用法均無違誤，量刑亦屬妥適。又原審以被告趙黎文於
      準備程序為有罪之陳述，並以本案非死刑、無期徒刑、最
      輕本刑為三年以上有期徒刑之罪，亦非高等法院管轄第一
      審案件，經告以簡式程序之旨，再聽取意見後，裁定進行
      簡式審判程序，核無不合，而本件於原審既係適用簡式審
      判程序審判之案件，依刑事訴訟法第一百五十九條第二項
      規定，本即不適用同條第一項有關傳聞證據排除法則之規
      定，故原審之採證並無不合。至於被告自白、供出集團相
      關內幕，為其犯後之態度，亦經原審作為量刑之參考，其
      就本件犯罪均為累犯，刑期自無從比照賴文彥。綜上，趙
      黎文之上訴為無理由，應予駁回。
據上論斷，應依刑事訴訟法第三百六十八條、第三百六十九條第
一項前段、第三百六十四條、第二百九十九條第一項前段，刑法
第二十八條、第一百五十八條第一項、第二百十六條、第二百十
一條、第二百十二條、第三百三十九條第三項、第一項、第五十
五條、第四十七條第一項前段、第五十一條第五款、第三十八條
第一項第二款、第二百十九條，刑法施行法第一條之一第一項、
第二項前段，判決如主文。
本案經檢察官邱美育到庭執行職務。
中    華    民    國   100    年    1     月    19   日
                  刑事第二十一庭審判長法  官  蔡聰明
                                      法  官  許永煌
                                      法  官  趙文
以上正本證明與原本無異。
如不服本判決，應於收受送達後10日內向本院提出上訴書狀，其
未敘述上訴之理由者並得於提起上訴後10日內向本院補提理由書
（均須按他造當事人之人數附繕本）「切勿逕送上級法院」。
                                      書記官  葉金發
中    華    民    國   100    年    1     月    19    日
附錄：本案論罪科刑法條全文
中華民國刑法第28條（共同正犯）
二人以上共同實行犯罪之行為者，皆為正犯。
中華民國刑法第158條第1項（僭行公務員職權罪）
冒充公務員而行使其職權者，處3年以下有期徒刑、拘役或5百元
以下罰金。
中華民國刑法第216條（行使偽造變造或登載不實之文書罪）
行使第210條至第215條之文書者，依偽造、變造文書或登載不實
事項或使登載不實事項之規定處斷。
中華民國刑法第211條（偽造變造公文書罪）
偽造、變造公文書，足以生損害於公眾或他人者，處1年以上7年
以下有期徒刑。
中華民國刑法第212條（偽造變造特種文書罪）
偽造、變造護照、旅券、免許證、特許證及關於品行、能力服務
或其他相類之證書、介紹書，足以生損害於公眾或他人者，處1
年以下有期徒刑、拘役或3百元以下罰金。
中華民國刑法第339條第3項、第1項（普通詐欺罪）
意圖為自己或第三人不法之所有，以詐術使人將本人或第三人之
物交付者，處5年以下有期徒刑、拘役或科或併科1千元以下罰金
。
前二項之未遂犯罰之。
      附表一
┌──┬────────────────────────┬────────┐
│編號│犯罪事實                                        │處罰主文        │
├──┼────────────────────────┼────────┤
│一  │楊紹立與該不詳詐欺集團之數名成年成員（實際數目不│楊紹立共同行使偽│
│    │詳）共同意圖為自己不法之所有，基於僭行公務員職權│造公文書，足以生│
│    │、詐欺取財、行使偽造公文書、行使偽造特許證之犯意│損害於公眾及他人│
│    │聯絡，由不詳集團成員居中指揮，先於九十八年十二月│，處有期徒刑貳年│
│    │十六日上午十時許，在不詳地點，由集團內不詳成員偽│，扣案如附表二所│
│    │裝為聖保祿醫院職員，按渠等由不詳管道取得之曹存約│示之物、扣案之偽│
│    │個人資料，撥打電話聯絡上曹存約後，向曹存約佯稱：│造「臺灣臺北地方│
│    │有不詳人士持曹某之個人證件，欲申請曹存約之醫療證│法院地檢署監管科│
│    │明云云，迨曹存約表示並無其事，再輾轉由數名不詳集│收據」上偽造之「│
│    │團成員自稱為「大樹派出所科長張永進」、「臺灣臺北│臺北地方法院公證│
│    │地方法院檢察署檢察官江士彥」，向曹存約謊稱：因曹│處」、「科長張永│
│    │存約之帳戶遭到歹徒冒用，個人資產有遭凍結之虞，需│進」、「監管科」│
│    │要先繳交新臺幣（下同）一百八十七萬元監管云云，並│印文各壹枚（二張│
│    │指示曹存約將款項帶至桃園縣桃園市○○路中國國民黨│共六枚）、扣案之│
│    │服務處繳款，曹存約因此陷於錯誤，遂按該詐欺集團成│偽造「臺北地方法│
│    │員指示，攜帶一百八十七萬元現款至上開約定地點等候│院行政凍結管收」│
│    │，該詐欺集團見曹存約已經受騙，隨即以電話指示楊紹│上偽造之「臺北地│
│    │立，先至不詳地點領取由不詳集團成員偽造之二份「臺│方法院公證處」、│
│    │灣臺北地方法院地檢署監管科收據」、二份「臺北地方│「科長張永進」、│
│    │法院行政凍結管收」公文（上揭偽造之公文書上，均附│「監管科」印文各│
│    │有偽造之「臺北地方法院公證處」、「監管科」、「科│壹枚（二張共六枚│
│    │長張永進」印文各一枚），再由楊紹立以事先向該詐欺│），均沒收。    │
│    │集團領取之物作為裝備（詳如附表二所示），並配戴偽│                │
│    │造之「臺北地方法院科員林正文」識別證、「法院地檢│                │
│    │署」服務證（即附表二編號四、五所示之物），假冒「│                │
│    │林正文」至上址中國國民黨服務處前，向曹存約出示上│                │
│    │開偽造證件，並收取一百八十七萬元後，將上開偽造之│                │
│    │「臺灣臺北地方法院地檢署監管科收據」、「臺北地方│                │
│    │法院行政凍結管收」公文各一份充作收據交給曹存約，│                │
│    │得手後先行離去。隨後，該詐欺集團成員又與楊紹立承│                │
│    │前僭行公務員職權、詐欺取財、行使偽造公文書、偽造│                │
│    │特許證之犯意聯絡，以相同手法，由「江士彥」以電話│                │
│    │向曹存約誑稱：應再提出一百六十三萬元監管云云，使│                │
│    │曹存約陷於錯誤，按該詐欺集團成員指示，將一百六十│                │
│    │三萬元攜至桃園縣桃園市○○路「家樂福」，交給冒名│                │
│    │法院科員「林正文」之楊紹立，楊紹立並將所餘之偽造│                │
│    │「臺灣臺北地方法院地檢署監管科收據」、「臺北地方│                │
│    │法院行政凍結管收」公文各一張充作收據交給曹存約，│                │
│    │予以行使，足以生損害於「張永進」、「臺灣臺北地方│                │
│    │法院檢察署」及「臺灣臺北地方法院」。嗣曹存約在付│                │
│    │款後發覺有異，始知受騙。                        │                │
├──┼────────────────────────┼────────┤
│二  │楊紹立、賴文彥、趙黎文與該不詳詐欺集團之數名成年│楊紹立共同意圖為│
│    │成員（實際數目不詳）共同意圖為自己不法之所有，基│自己不法之所有，│
│    │於僭行公務員職權、詐欺取財、行使偽造公文書、行使│以詐術使人將本人│
│    │偽造特許證之犯意聯絡（並無證據證明本件已實際行使│之物交付，未遂，│
│    │偽造公文書、特許證），由不詳集團成員居中指揮，先│處有期徒刑拾月。│
│    │於九十九年三月十九日上午八時許，在不詳地點，由集│趙黎文共同意圖為│
│    │團內不詳成員偽裝為長庚醫院職員，按渠等由不詳管道│自己不法之所有，│
│    │取得之傳明仁個人資料，撥打電話聯絡上傳明仁之妻潘│以詐術使人將本人│
│    │玉雲後，向潘玉雲謊稱：有不詳人士持其夫傳明仁之個│之物交付，未遂，│
│    │人證件，欲申請傳某之醫療證明云云，迨潘玉雲表示並│累犯，處有期徒刑│
│    │無其事，再輾轉由數名不詳集團成員自稱為「王忠信警│壹年。          │
│    │官」、「桃園縣政府警察局張永金科長」及「臺灣臺北│                │
│    │地方法院檢察署檢察官江士彥」，向潘玉雲佯稱：伊發│                │
│    │現潘玉雲的帳戶也遭到歹徒冒用，個人資產有遭凍結之│                │
│    │虞，惟若先繳交三百四十萬元監管，則可避免帳戶遭到│                │
│    │凍結云云，使潘玉雲陷於錯誤，遂按該詐欺集團成員指│                │
│    │示，至銀行提領三百四十萬元現金後，返回其服務之工│                │
│    │廠等候，該詐欺集團成員亦隨即通知楊紹立、賴文彥、│                │
│    │趙黎文前往取款。惟幸警員在監聽時得知上情，隨即派│                │
│    │員前往阻止潘玉雲付款，而楊紹立等人亦發現有異，乃│                │
│    │未出面取款，即逕行離去，致未得逞。              │                │
├──┼────────────────────────┼────────┤
│三  │楊紹立、賴文彥、趙黎文與該不詳詐欺集團之數名成年│楊紹立共同行使偽│
│    │成員（實際數目不詳）共同意圖為自己不法之所有，基│造公文書，足以生│
│    │於僭行公務員職權、詐欺取財、行使偽造公文書、行使│損害於公眾及他人│
│    │偽造特許證之犯意聯絡，由不詳集團成員居中指揮，先│，處有期徒刑壹年│
│    │於九十九年三月二十三日上午八時許，在不詳地點，由│貳月，扣案如附表│
│    │集團內不詳成員偽裝為司法人員，按渠等由不詳管道取│二所示之物均沒收│
│    │得之趙淑英個人資料，撥打電話聯絡上趙淑英後，向趙│。              │
│    │淑英佯稱：趙女的個人證件遭到他人冒用，因法院屢次│趙黎文共同行使偽│
│    │傳喚不到，遂凍結其帳戶云云，並要求趙淑英提領一百│造公文書，足以生│
│    │萬元監管，使趙淑英因此陷於錯誤，遂按該詐欺集團成│損害於公眾及他人│
│    │員指示，攜帶一百萬元現金至桃園縣桃園市朝陽公園等│，累犯，處有期徒│
│    │候，該詐欺集團見趙淑英已然受騙，隨即以電話指示楊│刑壹年陸月，扣案│
│    │紹立、賴文彥、趙黎文，先至不詳地點領取由不詳集團│如附表二所示之物│
│    │成員偽造之一份「臺灣桃園地方法院地檢署監管科收據│均沒收。        │
│    │」、一份「臺灣桃園地方法院行政凍結管收」公文，再│                │
│    │由楊紹立以事先向該詐欺集團領取之物作為裝備（詳如│                │
│    │附表二所示），並配戴偽造之「臺北地方法院科員林正│                │
│    │文」識別證、「法院地檢署」服務證（即附表二編號四│                │
│    │、五所示之物），假冒「林正文」至上址朝陽公園，由│                │
│    │賴文彥、趙黎文於附近把風，楊紹立則配戴上開偽造證│                │
│    │件，出面向趙淑英收取一百萬元，並將上開偽造之「臺│                │
│    │灣桃園地方法院地檢署監管科收據」、「臺灣桃園地方│                │
│    │法院行政凍結管收」公文各一份提示給趙淑英閱覽（未│                │
│    │扣案，均已滅失），足以生損害於「張永進」、「臺灣│                │
│    │桃園地方法院檢察署」及「臺灣桃園地方法院」，得手│                │
│    │後逕自離去。嗣趙淑英在付款後發覺有異，始知受騙。│                │
├──┼────────────────────────┼────────┤
│四  │楊紹立、趙黎文與賴文彥及該不詳詐欺集團之數名成年│楊紹立共同行使偽│
│    │成員共同意圖為自己不法之所有，基於僭行公務員職權│造公文書，足以生│
│    │、詐欺取財、行使偽造公文書、行使偽造特許證之犯意│損害於公眾及他人│
│    │聯絡，由不詳集團成員居中指揮，先於九十九年三月二│，處有期徒刑壹年│
│    │十四日上午八時五十分許，在不詳地點，由集團內不詳│貳月，扣案如附表│
│    │成員偽裝為長庚醫院職員，按渠等由不詳管道取得之劉│二所示之物、扣案│
│    │秀花個人資料，撥打電話聯絡上劉秀花後，向劉秀花佯│之偽造「臺灣桃園│
│    │稱：有不詳人士持劉女之個人證件，欲申請劉秀花的醫│地方法院地檢署監│
│    │療證明云云，迨劉秀花表示並無其事，再輾轉由數名不│管科收據」上偽造│
│    │詳集團成員自稱為「桃園縣政府警察局警員王忠信」、│之「臺北地方法院│
│    │「桃園縣政府警察局科長張永進」、「臺灣桃園地方法│公證處」、「科長│
│    │院檢察署檢察官江士彥」，向劉秀花謊稱：劉女現在已│張永進」、「監管│
│    │遭通緝，必須先提出一百萬元作保云云，使劉秀花因此│科」印文各壹枚（│
│    │陷於錯誤，遂按該詐欺集團成員指示，攜帶一百萬元前│共枚）、扣案之│
│    │往桃園縣桃園市○○路中國國民黨服務處等待，該詐欺│偽造「桃園地方法│
│    │集團見劉秀花已受騙，隨即以電話指示楊紹立、賴文彥│院行政凍結管收」│
│    │、趙黎文，先至不詳地點領取由不詳集團成員偽造之一│上偽造之「臺北地│
│    │份「臺灣桃園地方法院地檢署監管科收據」、一份「臺│方法院公證處」、│
│    │灣桃園地方法院行政凍結管收」公文（上揭偽造之公文│「科長張永進」、│
│    │書上，均附有偽造之「臺北地方法院公證處」、「監管│「監管科」印文各│
│    │科」、「科長張永進」印文各一枚），再由楊紹立以事│壹枚（共枚），│
│    │先向該詐欺集團領取之物作為裝備（詳如附表二所示）│均沒收。趙黎文共│
│    │，並配戴偽造之「臺北地方法院科員林正文」識別證、│同行使偽造公文書│
│    │「法院地檢署」服務證（即附表二編號四、五所示之物│，足以生損害於公│
│    │），假冒「林正文」至上址中國國民黨服務處前，由賴│眾及他人，累犯，│
│    │文彥、趙黎文於附近把風，楊紹立則配戴上開偽造證件│處有期徒刑壹年陸│
│    │，出面向劉秀花收取一百萬元，並將偽造之「臺灣桃園│月，扣案如附表二│
│    │地方法院地檢署監管科收據」、「臺灣桃園地方法院行│所示之物、扣案之│
│    │政凍結管收」公文各一份交給劉秀花收執，予以行使，│偽造「臺灣桃園地│
│    │足以生損害於「張永進」、「臺灣桃園地方法院檢察署│方法院地檢署監管│
│    │」及「臺灣桃園地方法院」，得手後逕自離去。嗣劉秀│科收據」上偽造之│
│    │花在付款後發覺有異，始知受騙。                  │「臺北地方法院公│
│    │                                                │證處」、「科長張│
│    │                                                │永進」、「監管科│
│    │                                                │」印文各壹枚（共│
│    │                                                │枚）、扣案之偽│
│    │                                                │造「桃園地方法院│
│    │                                                │行政凍結管收」上│
│    │                                                │偽造之「臺北地方│
│    │                                                │法院公證處」、「│
│    │                                                │科長張永進」、「│
│    │                                                │監管科」印文各壹│
│    │                                                │枚（共枚），均│
│    │                                                │沒收。          │
├──┼────────────────────────┼────────┤
│五  │楊紹立、趙黎文與吳國輝及該不詳詐欺集團之數名成年│楊紹立共同意圖為│
│    │成員（實際數目不詳）共同意圖為自己不法之所有，基│自己不法之所有，│
│    │於僭行公務員職權、詐欺取財、行使偽造公文書、行使│以詐術使人將本人│
│    │偽造特許證之犯意聯絡（並無證據證明本件已實際行使│之物交付，未遂，│
│    │偽造公文書、特許證），由不詳集團成員居中指揮，先│處有期徒刑拾月。│
│    │於九十九年四月一日下午二時許，在不詳地點，由集團│趙黎文共同意圖為│
│    │內不詳成員偽裝為桃園縣警察局警員張科長，按渠等由│自己不法之所有，│
│    │不詳管道取得之范淵量個人資料，撥打電話聯絡上范淵│以詐術使人將本人│
│    │量後，向范淵量謊稱：有通緝犯持范某的個人證件，在│之物交付，未遂，│
│    │長庚醫院詐領健保費，並盜用范某的個人帳戶，檢察官│累犯，處有期徒刑│
│    │現今正在追查云云，要求范淵量提出七十萬元監管云云│壹年。          │
│    │，並即派遣楊紹立、趙黎文、吳國輝駕駛四一五一—Ｚ│                │
│    │Ｆ號自用小客車（即附表二編號十三之物），至桃園縣│                │
│    │楊梅鎮○○街一帶待命出面取款，惟幸范淵量之妻及時│                │
│    │發現有異，阻止范淵量付款並報警處理，楊紹立三人情│                │
│    │知事敗，乃駕車逃離現場，致未得逞。隨後，楊紹立三│                │
│    │人於當日晚間六時許，在國道三號高速公路大甲收費站│                │
│    │，為跟監警員查獲到案。                          │                │
└──┴────────────────────────┴────────┘
    附表二
┌──┬────────────────┬──┬───┬───┐
│編號│扣案物名稱                      │數量│所有人│備註  │
├──┼────────────────┼──┼───┼───┤
│一  │偽造「臺灣臺北地方法院公證處」、│二顆│楊紹立│公印章│
│    │「監管科」印章                  │    │      │      │
├──┼────────────────┼──┼───┼───┤
│二  │偽造「科長：張永進」職名章      │一顆│楊紹立│私印章│
├──┼────────────────┼──┼───┼───┤
│三  │偽造「代執行」印章              │一顆│楊紹立│      │
├──┼────────────────┼──┼───┼───┤
│四  │偽造「法院地檢署」服務證        │一枚│楊紹立│特許證│
├──┼────────────────┼──┼───┼───┤
│五  │偽造「臺北地方法院科員林正文」識│一枚│楊紹立│特許證│
│    │別證                            │    │      │      │
├──┼────────────────┼──┼───┼───┤
│六  │0000000000號行動電話  │一支│楊紹立│含SIM │
│    │                                │    │      │卡一枚│
├──┼────────────────┼──┼───┼───┤
│七  │公文封                          │一份│楊紹立│      │
├──┼────────────────┼──┼───┼───┤
│八  │黑色公事包                      │一個│楊紹立│      │
├──┼────────────────┼──┼───┼───┤
│九  │印泥                            │一個│楊紹立│      │
├──┼────────────────┼──┼───┼───┤
│十  │衣物（含領帶二條、西裝一件、襯衫│一份│楊紹立│      │
│    │一件、皮鞋一雙、眼鏡一副）      │    │      │      │
├──┼────────────────┼──┼───┼───┤
│十一│白手套                          │二個│楊紹立│      │
├──┼────────────────┼──┼───┼───┤
│十二│衛星定位器                      │一個│楊紹立│      │
├──┼────────────────┼──┼───┼───┤
│十三│四一五一—ＺＦ自用小客車        │一部│楊紹立│      │
└──┴────────────────┴──┴───┴───┘